最高法院刑事判決　　　　　　一○○年度台上字第六○二六號
上　訴　人　林哲偉
選任辯護人　楊永成律師
上列上訴人因偽證案件，不服台灣高等法院中華民國九十九年七
月二十日第二審判決（九十九年度上訴字第一七三九號，起訴案
號：台灣板橋地方法院檢察署九十八年度偵字第四八七八號），
提起上訴，本院判決如下：
    主  文
上訴駁回。
    理  由
按刑事訴訟法第三百七十七條規定，上訴於第三審法院，非以判
決違背法令為理由，不得為之。是提起第三審上訴，應以原判決
違背法令為理由，係屬法定要件。如果上訴理由書狀並未依據卷
內訴訟資料，具體指摘原判決不適用何種法則或如何適用不當，
或所指摘原判決違法情事，顯與法律規定得為第三審上訴理由之
違法情形，不相適合時，均應認其上訴為不合法律上之程式，予
以駁回。本件上訴人林哲偉上訴意旨略稱：(一)、上訴人並不知楊
家維是否有與曾國荃聯繫購買第二級毒品甲基安非他命等情，於
法院作證時亦未被詢及有關販賣毒品之事，其僅證述00000
00000號行動電話（ＳＩＭ卡）是其交給曾國荃使用等語，
就上開電話由曾國荃持用乙節，上訴人係依據主觀認知而為陳述
，並未反於真實故意為不實之陳述，此與故意虛偽陳述之偽證罪
要件不符，且法官仍可憑其心證認定曾國荃是否販賣毒品，故上
訴人之陳述，顯與裁判之結果無關，難認屬與案情重要關係之事
項，詎原審未加詳查，竟為上訴人有罪之判決，自有判決不適用
法則及適用不當規定，暨判決不載理由或所載理由矛盾之違誤。
(二)、對於上訴人是否涉及偽證乙事，原審應傳喚證人楊家維、曾
國荃出庭作證，並給予上訴人對該等證人對質詰問之機會，以證
明上訴人主觀上是否有偽證之故意。乃原審對此重要之證據方法
未為調查，自有應於審判期日調查之證據而未予調查之違法等語
。
惟查：證據之取捨、事實之認定，乃事實審法院職權行使之範圍
，事實審法院經調查證據之結果，本於確信，依自由心證之取捨
證據，苟其取捨，與經驗法則或論理法則無違，即不得任意指為
違法，而據為適法之第三審上訴理由。本件原判決認定上訴人有
原判決事實欄所載之偽證犯行，因而撤銷第一審為上訴人無罪之
判決，改判論處上訴人於執行審判職務之公署審判時，於案情有
重要關係之事項，供前具結，而為虛偽陳述罪刑（累犯，處有期
徒刑五月）。係以：上訴人之部分陳述、證人楊家維、曾國荃之
證詞、台灣高等法院九十七年度上訴字第一七○九號案卷、歷審
判決書、曾國荃之台灣高等法院前案紀錄表、台灣大哥大資料查
詢表、0000000000號行動電話雙向通聯紀錄、台灣板
橋地方法院九十八年度訴字第四○二四號判決、審判筆錄、證人
結文等證據資料，為綜合之判斷。已詳細敘述其所憑之證據及認
定之理由，並就上訴人否認有偽證犯行云云，其辯詞不可採之理
由，分別予以指駁。所為論斷，俱有卷存證據資料可資覆按，從
形式上觀察，並無採證或認定事實違背經驗法則或論理法則，或
其他違背法令之情形。另查：(一)、偽證罪之構成，以於執行審判
職務之公署或於檢察官偵查時對於案情有重要關係之事項，供前
或供後具結，而為虛偽之陳述為要件，所謂虛偽之陳述，係指與
案件之真實相悖，而足以陷偵查或審判於錯誤之危險者而言。另
所稱於案情有重要關係之事項，則指該事項之有無，足以影響於
裁判之結果者而言。查，原判決已於理由貳、二、(三)內載明：依
據證人楊家維於偵查及原審時之證述，佐以楊家維使用之000
0000000號行動電話雙向通聯紀錄，足以證明上訴人於台
灣高等法院九十七年度上訴字第一七○九號曾國荃販賣毒品案件
所證「0000000000號手機是我交給曾國荃使用，我借
給他使用，楊家維要找我時，都打0000000000號手機
，楊家維不是利用0000000000號手機與曾國荃聯絡購
買安非他命之事，因為他打電話來都是我接的。當時我每天都和
曾國荃在一起，楊家維打電話給曾國荃時，電話都是我在接的。
因為電話有來電顯示，曾國荃看到是楊家維打來的，就會交給我
，他們兩人雖是國中同學，但平常很少聯絡」等語，均非事實之
理由。復於理由貳、二、(四)內說明：上訴人於曾國荃前揭販賣第
二級毒品甲基安非他命案件中，於原審審理中，供前具結後，為
上述不實之證述內容，足徵其確有虛偽陳述之偽證故意，且上訴
人前開證述楊家維撥打曾國荃使用之0000000000號行
動電話均由其本人接聽之事實，係藉此證明並附合曾國荃辯稱楊
家維並未以上開電話與其聯絡購買甲基安非他命之事實為真，而
前開販賣毒品案件，除楊家維之證述外，即以該通聯紀錄屬該案
最重要之證據，是上訴人於原審前案作證時虛偽陳稱「楊家維撥
打該行動電話均由其所接聽，曾國荃並未接聽」之內容，確屬與
前案關於曾國荃是否涉及販賣第二級毒品案情有重要關係事項，
上訴人既於前案原審審理中為虛偽陳述，即有使裁判陷於錯誤之
危險，核與偽證罪之要件相當等語。所為上訴人成立偽證罪之論
斷，經核俱與卷內資料相符，原判決採證認事並無違反經驗法則
、論理法則，亦無任意推定犯罪事實、違背證據法則、判決理由
不備或適用法則不當之違誤。上訴意旨(一)為對於原判決已說明事
項及屬原審採證認事職權之適法行使，持憑己見就相同證據資料
而為不同之評價，且重為事實之爭執，自與法律規定得為第三審
上訴理由之違法情形，不相適合。(二)、審判期日應調查之證據，
係指與待證事實有重要關係，在客觀上顯有調查必要性之證據而
言，故其範圍並非漫無限制，必其證據與判斷待證事實之有無，
具有關聯性，得據以推翻原判決所確認之事實，而為不同之認定
，若僅係枝節性問題，或所欲證明之事項已臻明瞭，而當事人聲
請調查之證據，僅在延滯訴訟，甚或就同一證據再度聲請調查，
自均欠缺其調查之必要性。上訴人及其辯護人於第一審或原審時
，均未請求傳喚證人楊家維、曾國荃出庭作證或請求對質（見第
一審卷第十八、四十四頁；原審卷第二十頁反面、第六十一頁反
面），原審為發現真實，有依職權傳喚證人楊家維出庭接受法官
合法訊問，並於訊問時予當事人及上訴人之辯護人詰問之機會（
見原審卷第五十八頁反面至六十頁），原審法院斟酌前揭證據資
料，並依據其他相關事證，認此部分事證已臻明確，就證人曾國
荃部分未再行無益之調查，難謂有應於審判期日調查之證據未予
調查之違誤。又刑事訴訟法第一百八十四條第二項僅規定因發見
真實之必要，得命證人與他證人或被告對質，亦得依被告之聲請
，命與證人對質，是應否對質，在審理事實之法院，本有自由裁
酌之權。上訴人與其辯護人於第一審及原審時，均未請求與證人
楊家維、曾國荃進行對質，已如前述，其待上訴本院後，始主張
原審有未予對質及調查未盡之違法云云，自非依據卷內資料而為
指摘，非適法之第三審上訴理由。綜上，其上訴不合法律上之程
式，應予駁回。
據上論結，應依刑事訴訟法第三百九十五條前段，判決如主文。
中    華    民    國  一○○  年   十一   月    三    日
                      最高法院刑事第十一庭
                          審判長法官  黃  正  興  
                                法官  許  錦  印  
                                法官  林  瑞  斌  
                                法官  陳  春  秋  
                                法官  謝  靜  恒  
本件正本證明與原本無異
                                      書  記  官  
中    華    民    國  一○○  年   十一   月    十    日
                                                    m